【裁判字號】    92,家抗,38
【裁判日期】    920919
【裁判案由】    繼承表示
【裁判全文】
臺灣高等法院臺南分院民事裁定     九十二年度家抗字第三八號  Ｊ
      抗  告  人  甲  ○  ○
                  乙  ○  ○
      代  理  人  田  在  川
右抗告人因聲明繼承被繼承人蕭俊正遺產事件，對於中華民國九十二年五月二十一日
臺灣嘉義地方法院九十二年度聲繼字第七號裁定提起抗告，本院裁定如左：
    主      文
原裁定廢棄，發回臺灣嘉義地方法院。
    理      由
一、本件聲請人即抗告人於原審聲請旨意略以：被繼承人蕭俊正係中華民國  (下同)
    二十三年十二月一日出生，原設籍居住在嘉義縣布袋鎮光復里東安莊八號，於八
    十九年四月二十七日死亡。被繼承人蕭俊正死亡後在台灣地區留有遺產，而抗告
    人為被繼承人蕭俊正之哥哥、姊姊。爰依「台灣地區與大陸地區人民關係條例」
    第六十六條暨其施行細則第四十三條規定，於法定期間內聲明對被繼承人蕭俊正
    之遺產為繼承之表示等語。
二、原審法院裁定以：經查：依抗告人提出之被繼承人蕭俊正除戶戶籍謄本所載，被
    繼承人蕭俊正生前係住在嘉義縣布袋鎮龍江里七鄰新厝仔一０二號，惟依抗告人
    所提出之親屬關係公證書所載，該被繼承人蕭俊正則住在嘉義縣布袋鎮光復里東
    安莊八號，兩相比較，其彼此間，顯然並未相符，難認係為同一人，是本件聲請
    ，自不應准許。
三、抗告意旨略以：本件原審法院駁回抗告人之聲明繼承，其理由不外以被繼承人蕭
    俊正生前戶籍所載住址與抗告人所提出親屬關係公証書上所載之住址不同，難認
    係同一人為由而駁回抗告人之聲明繼承，實難令人信服。(二)、按被繼承人蕭俊正
    從未正式告知抗告人在台完整住址，被繼承人蕭俊正亡故後由在台鄉親提供之訊
    息及所附治喪會議記錄上，亦僅載「嘉義縣布袋鎮光復里東安莊八號」之住址，
    致抗告人於大陸地區辦理親屬關係公証書時，即將該址誤載為住址。嗣在台代理
    人申領除戶戶籍謄本時，始發覺誤繕，但因時間倉促（依該條例規定，應於亡故
    三年內提出聲請，逾期即駁回）未及更正。次按法院對被繼承人是否為同一人，
    應查明事實，非可拘泥於住址之正確與否，且嘉義縣布袋鎮光復里東安莊八號住
    址並無同名同姓之人設籍，原審未予探究事實之真相，遽予駁回顯與法未洽。(三)
    、本件抗告人確係被繼承人蕭俊正之合法繼承人，除有經海基會驗証之親屬關係
    公証書為憑外，並有被繼承人蕭俊正亡故後，其在台親友所通知之信函及提供之
    治喪會議記錄為憑，爰依法提起抗告，求為廢棄原裁定云云。
四、經查：本件抗告人主張：被繼承人蕭俊正係二十三年十二月一日出生，原設籍居
    住在嘉義縣布袋鎮龍江里七鄰新厝仔一０二號，於八十九年四月二十七日死亡。
    被繼承人蕭俊正死亡後在台灣地區留有遺產，而抗告人為被繼承人蕭俊正之哥哥
    、姊姊，因被繼承人蕭俊正從未正式告知抗告人在台完整住址，被繼承人蕭俊正
    亡故後由在台鄉親提供之訊息及所附治喪會議記錄上，亦僅載「嘉義縣布袋鎮光
    復里東安莊八號」之住址，致抗告人於大陸地區辦理親屬關係公証書時，即將該
    址誤載為住址。嗣在台代理人申領除戶戶籍謄本時，始發覺誤繕，但因時間倉促
    未及更正等情，業據抗告人提出親屬系統表、中華人民共和國湖南省公證處（二
    ○○三）湘證字第一九五○號親屬關係公證書、被繼承人蕭俊正戶籍謄本、財團
    法人海峽交流基金會九十二年四月十日（九二）核字第○一八八九四號證明，及
    更正被繼承人蕭俊正之在台住址為嘉義縣布袋鎮龍江里七鄰新厝仔一０二號之中
    華人民共和國湖南省公證處（二○二三）湘證字第一九五○號親屬關係公證書、
    財團法人海峽交流基金會九十二年七月九日（九二）核字第○三四三九六號證明
    ，暨在台鄉親蕭俊壁先生通知被繼承人蕭俊正亡故訊息之信件、治喪會議記錄等
    為證，則本件抗告人主張其等確係被繼承人蕭俊正之哥哥、姊姊，為被繼承人蕭
    俊正合法繼承人，似非無據。且原審亦非不得向嘉義縣布袋鎮戶政事務所查明是
    否有同名同姓之人設籍於「嘉義縣布袋鎮光復里東安莊八號」，以資認定是否與
    抗告人所提出之親屬關係公證書所載之被繼承人蕭俊正與本件被繼承人蕭俊正是
    否同一人，攸關抗告人得否聲明繼承被繼承人蕭俊正遺產，至為重大。原審疏未
    詳查，遽以前開理由裁定駁回抗告人聲明繼承之表示，自有未合。抗告意旨執此
    指摘原裁定不當，求為廢棄，非無理由。爰廢棄原裁定，發回原審法院就本院所
    指明部分詳查更為妥適之裁定。
五、據上論結，本件抗告為有理由，依民事訴訟法第四百九十二條後段，裁定如主文
    。
中      華      民      國    九十二    年      九      月      十九    日
                                    臺灣高等法院臺南分院民事第四庭
~B1審判長法官  林    金    村
~B2      法官  曾    平    杉
~B3      法官  胡    景    彬
右為正本係照原本作成。
如不服本裁定，僅得於收受本裁定正本送達後十日內以適用法規顯有錯誤為理由，向
本院提出再抗告狀（須附繕本一份），及繳納再抗告裁判費新台幣四十五元，並經本
院許可後始可再抗告於最高法院。
中      華      民      國    九十二    年      九      月     十九     日
~B法院書記官  謝    素    嬿


司法院資訊處製作；財團法人民間司法改革基金會備份。
